【裁判字號】    97,抗,176
【裁判日期】    970201
【裁判案由】    假扣押
【裁判全文】
臺灣高等法院民事裁定                   97年度抗字第176號
抗  告  人   里運營造有限公司
法定代理人   甲○○
上列抗告人與相對人丙○○、債權人乙○○○、丁○○間假扣押
事件，對於中華民國九十六年十月二十五日臺灣桃園地方法院九
十六年度裁全字第七四七０號裁定，提起抗告，本院裁定如下：
    主  文
原裁定廢棄。
    理  由
一、原裁定意旨略以：「經核本件債權人丙○○聲請假扣押一事
    ，其聲請假扣押債務人之財產於一百萬元之範圍內，於法尚
    無不符，應予照准，酌定相當之擔保金准許之。另債權人乙
    ○○○、丁○○聲請假扣押債務人之財產四百一十六萬九千
    四百四十元及丙○○聲請假扣押債務人之財產逾一百萬元部
    分，因債權人乙○○○、丁○○二人先前已聲請假扣押，經
    本院於九十七年十月十七日以九十六年度裁全字第七二三八
    號裁定准予假扣押在案，而本件債權人丙○○逾上開准許假
    扣押範圍所為之聲請，因非其請求賠償之範圍，故不能允許
    ；另債權人乙○○○、丁○○聲請以財團法人法律扶助基金
    會桃園分會出具之保證書代替擔保金一事，因係准許假扣押
    裁定後，債權人聲請變換提存物之事由，非本件假扣押事件
    所得審酌之事，故就此部分之聲請，併予駁回。。」等語。
二、抗告意旨略以：「抗告人從無脫產或逃匿之情，則本件相對
    人聲請假扣押就假扣押之理由，並無釋明。」等語。
三、按債權人就金錢請求或得易為金錢請求之請求，欲保全強制
    執行者，固得聲請假扣押。惟此項聲請，依新修正民事訴訟
    法第五百二十六條第一、二項規定，對於「請求之原因」及
    「假扣押之原因」應釋明之，如釋明不足，而債權人陳明願
    供擔保或法院認為適當者，法院始得定相當之擔保，命供擔
    保後為假扣押。而所謂「假扣押之原因」，依同法第五百二
    十三條之規定，係指日後有不能強制執行或甚難執行之虞，
    或應在外國為強制執行之情形，如債務人浪費財產，增加負
    擔，或就財產為不利益之處分，將成為無資力之狀態，或將
    移住遠地、逃匿無蹤、隱匿財產等是。故依上開修正後之法
    文規定，債權人就「請求之原因」及「假扣押之原因」，依
    法有釋明之義務，亦即須提出可使法院信其主張為真實之證
    據，必待釋明有所不足，而債權人陳明願供擔保或法院認為
    適當者，法院始得定相當之擔保，命供擔保後為假扣押。債
    權人不得未為任何釋明，而全以擔保代其釋明之責，且如釋
    明之不足無法由債權人供擔保以補足之，法院仍應駁回債權
    人之聲請，非一經債權人陳明願供擔保，即當然准為該項假
    扣押。次按，依同法第二百八十四條規定：「釋明事實上之
    主張者，得用可使法院信其主張為真實之一切證據。但不能
    即時調查者，不在此限。」。所謂因釋明而應提出法院能即
    時調查之證據，係指當事人於釋明其事實上之主張時，應同
    時提出可供法院得隨時進行調查之證據而言，故當事人如未
    同時提出供釋明用之證據，法院自無裁定限期命其補正之必
    要。本件相對人丙○○於原法院提出戶口名簿、交通部民用
    航空局勞工傷亡職業災害通報單、桃園地檢署相驗證明書、
    刑事聲請狀暨事故現場拍攝照片、喪葬費用單據、法律扶助
    基金會桃園分會扶助通知單等相關影本資料，據以釋明，固
    符上開請求原因之要件。惟相對人丙○○就假扣押之原因，
    迄今仍未提出可使法院信其主張為真實之證據而加以釋明，
    應屬「釋明欠缺」，非為「釋明不足」，自無從提供擔保以
    代釋明。而相對人丙○○於原法院雖有主張「近聞相對人有
    將所有財產搬移隱匿」等語，然仍未提出任何證據以資釋明
    ，經核應僅係主觀疑慮之陳明，究非可作為客觀斟酌之證據
    方法，而得認已對假扣押原因為釋明，依上開說明，尚難認
    相對人就不能強制執行或甚難執行之假扣押原因已盡釋明之
    責，即不符假扣押之要件。是原裁定就相對人丙○○之假扣
    押聲請，未就上開假扣押要件逐一審究，率以裁定命其供擔
    保而准予假扣押，於法顯有未合。抗告意旨指摘原裁定不當
    ，求為廢棄，為有理由。
四、又查債權人乙○○○、丁○○二人先前於原法院已聲請假扣
    押，並經原法院於九十七年十月十七日以九十六年度裁全字
    第七二三八號裁定准予假扣押在案，嗣後乙○○○、丁○○
    二人於原法院以「聲請人等因家境清寒，已向法律扶助基金
    會桃園分會申請法律扶助，前聲請假扣押時，因貴院裁定未
    命聲請人補正法律扶助基金會桃園分會准予扶助核准通知，
    即下准予假扣押之裁定，然因無法使該會出具保證書，爰補
    充聲請人等之核准通知，故重行聲請假扣押。」等語（見原
    法院卷第四頁第(五)），足見其真意似在聲請以財團法人法律
    扶助基金會桃園分會所出具保證書代替上開假扣押裁定所命
    提供之擔保金，應僅係聲請變換提存物，並非對相同事件重
    為聲請假扣押。且其二人於明知已有准予假扣押裁定情形下
    ，是否有再對相同事件浪費勞力、時間、費用之必要，顯有
    疑義，是原裁定認為該二人係向原法院重為聲請假扣押，並
    無保護必要，而將此部分予以駁回，應有誤會。案經發回，
    併提醒注意。
五、綜上所述，相對人丙○○就假扣押之原因，迄今仍未提出可
    使法院信其主張為真實之證據而加以釋明，且應屬「釋明欠
    缺」，非「釋明不足」，自無從提供擔保以代釋明。是原裁
    定就相對人丙○○之假扣押聲請，未就上開假扣押要件逐一
    審究，率以裁定命供擔保而准予假扣押，於法顯有未合。抗
    告意旨執此指摘原裁定不當，求為廢棄，應為有理由。爰由
    本院將原裁定廢棄，並發回原法院依法處理。
六、據上論結，本件抗告為有理由，爰裁定如主文。
中    華    民    國    97    年    2     月    1     日
                    民事第三庭
                        審判長法  官   林敬修
                              法  官   黃騰耀
                              法  官   藍文祥
正本係照原本作成。
本裁定除以適用法規顯有錯誤為理由，並經本院許可外，不得再
抗告。如提起再抗告，應於收受後10日內委任律師為訴訟代理人
向本院提出再抗告狀。並繳納再抗告費新台幣一千元。
中    華    民    國    97    年    2     月    4     日
                              書記官   顧倪淑貞


司法院資訊處製作；財團法人民間司法改革基金會備份。
